臺灣雲林地方法院刑事判決　　　　　　　96年度簡上字第28號
上　訴　人
即　被　告　己○○
選任辯護人　高進棖 律師
上列上訴人即被告因恐嚇等案件，不服本院斗六簡易庭95年度六
簡字第660 號中華民國95年12月29日第一審判決（聲請簡易判決
處刑案號：95年度偵字第4714號），提起上訴，本院管轄之第二
審合議庭判決如下：
    主  文
原判決關於恐嚇部分撤銷。
己○○以加害生命、身體、自由之事，恐嚇他人致生危害於安全
，處拘役肆拾日，如易科罰金，以銀元參佰元即新臺幣玖佰元折
算壹日。
其餘上訴駁回。
己○○上開撤銷改判部分所處拘役肆拾日，與上訴駁回部分所處
拘役肆拾日，應執行拘役柒拾日，如易科罰金，以銀元參佰元即
新臺幣玖佰元折算壹日。
    事  實
一、己○○以其於民國90年間曾借錢予丙○○競選雲林縣議員為
    由，屢次向丙○○催討欠款未果，遂於95年6 月29日晚間，
    與友人戊○○○一同前往雲林縣斗六市○○路8 之1 號丙○○之住處，欲與之商討由丙○○參加戊○○○所召集之互助
    會，並標取合會金償還己○○，丙○○再繳納死會會款乙事
    ，但因等候多時，均未見丙○○出面處理，己○○離去前竟
    基於恐嚇之犯意，向丙○○之母丁○○恫嚇稱：「要讓丙○○死得很難看，要讓他沒有工作」、「你們夫妻要注意一點
    」等加害丙○○及丁○○、乙○○夫婦生命、身體、自由之
    言詞，嗣經丁○○轉告乙○○及丙○○，致丁○○、乙○○
    、丙○○均心生恐懼。丙○○乃請友人連春傳聯絡己○○於
    同年月30日，至雲林縣斗六市○○路677 號連春傳所經營之
    「加加福傢俱行」協調上開債務糾紛，是日晚上8 時15分許
    ，雙方在上址進行協調時發生口角，己○○一時生氣，竟基
    於傷害人之身體之犯意，隨手持該傢俱行內之藤椅1 只丟向
    丙○○，致丙○○受有左前臂及左手肘挫傷之傷害。
二、案經丙○○訴由雲林縣警察局斗六分局報告臺灣雲林地方法
    院檢察署檢察官偵查後聲請簡易判決處刑。
    理  由
壹、程序部分（證據能力之認定）
一、按被告以外之人於檢察事務官、司法警察官或司法警察調查
    中所為陳述，與審判中不符時，其先前之陳述具有較可信之
    特別情況，且為證明犯罪事實存否所必要者，得為證據，刑
    事訴訟法第159 條之2 定有明文。查被告己○○爭執證人丙○○之警詢筆錄之證據能力，經核證人丙○○之警詢陳述與
    其嗣後於本院審理中之證述大致相符，其警詢陳述自不符合
    前揭規定所定例外有證據能力之要件，應無證據能力。
二、按被告以外之人於偵查中向檢察官所為陳述，除顯有不可信
    之情況者外，得為證據，刑事訴訟法第159 條之1 第2 項亦
    定有明文。偵查中對被告以外之人所為之偵查筆錄，性質上
    屬傳聞證據，惟現階段刑事訴訟法規定檢察官代表國家偵查
    犯罪、實施公訴，依法其有訊問被告、證人及鑑定人之權，
    證人、鑑定人並須具結，而實務運作時，檢察官偵查中向被
    告以外之人所取得之陳述，原則上均能遵守法律規定，不致
    違法取供，其可信度極高，職是，被告以外之人前於偵查中
    已具結而為證述，除反對該項供述得具有證據能力之一方，
    已釋明「顯有不可信之情況」之理由外，不宜遽指該證人於
    偵查中之陳述不具證據能力。而所謂「顯有不可信」非指陳
    述之實質證明力問題，而係證據能力之要件，即應以該陳述
    作成之客觀條件及環境作為判斷之依據。查被告爭執證人丙○○、乙○○、丁○○於檢察官偵訊中所為陳述之證據能力
    ，惟證人丙○○、乙○○、丁○○均未曾提及檢察官在偵查
    時有不法取供之情形，且被告及其辯護人亦未釋明上開供述
    有顯不可信之情況，則依前揭說明，應認證人丙○○、乙○○、丁○○於檢察官偵訊中所為陳述具有證據能力。
三、按被告以外之人於審判外之陳述，雖不符前4 條之規定，而
    經當事人於審判程序同意作為證據，法院審酌該言詞陳述或
    書面陳述作成時之情況，認為適當者，亦得為證據，刑事訴
    訟法第159 條之5 第1 項定有明文。其立法意旨在於傳聞證
    據未經當事人之反對詰問予以核實，原則上先予排除。惟若
    當事人已放棄反對詰問權，於審判程序中表明同意該等傳聞
    證據可作為證據，基於尊重當事人對傳聞證據之處分權，及
    證據資料愈豐富，愈有助於真實發見之理念，且強化言詞辯
    論主義，使訴訟程序得以順暢進行，上開傳聞證據亦均具有
    證據能力。經查，被告及其辯護人與檢察官就本院所引用其
    餘被告以外之人於審判外之陳述，於審判程序均同意作為證
    據，且本院審酌此等證據資料作成時之情況，均無不法之情
    事，且與待證事實具有關聯性，認為適宜作為本案之證據，
    故均有證據能力，合先敘明。
貳、實體部分
一、訊據被告己○○固不否認有於95年6 月29日晚間，與戊○○○一同前往告訴人丙○○之住處，欲與丙○○商討以參加互
    助會之方式清償丙○○於選舉期間之借款乙事；及於翌日晚
    間在「加加福傢俱行」與丙○○協調債務糾紛時發生口角，
    便隨手持該傢俱行內之藤椅1 只丟向丙○○等事實，惟矢口
    否認有何恐嚇及傷害之犯行，就恐嚇部分辯稱：是因為丙○○同意以互助會償還債務，我才帶會頭去丙○○家找他確認
    ，但丙○○並未出面，我與會頭只有跟丙○○父母在門外車
    棚聊天，沒有出言恐嚇云云；就傷害部分則辯稱：我是聽到
    丙○○說「選完沒有算，現在才要算，已經不算了」等語，
    一時生氣，才順手拿椅子丟過去，沒有傷害丙○○的意思，
    後來丙○○就直接走出傢俱行，看起來並沒有受傷云云。
二、經查：
  (一)恐嚇部分
    1.被告因屢次向丙○○催討其於90年間競選雲林縣議員時所
      為借款未果，遂於95年6 月29日晚間，與友人戊○○○一
      同前往丙○○之住處，欲與之商討以參加互助會之方式清
      償欠款乙事，但因丙○○未出面處理，被告離去前竟向丙○○之母丁○○恫嚇稱：「要讓丙○○死得很難看，要讓
      他沒有工作」、「你們夫妻要注意一點」等語，再經丁○○轉告乙○○及丙○○，致渠等均心生恐懼之事實，有下
      列證據可證：
      (1)證人丙○○於本院審理中證稱：被告去我家時，我在樓
        上，我媽媽按內線電話跟我講被告來找我，我只有聽到
        被告很大聲說一般的三字經，他離開後，我從樓上下來
        ，我媽媽才告訴我他很兇，他說要讓我沒有工作，要讓
        我死得很難看，要我爸媽注意一點等語。
      (2)證人丁○○於本院審理中證稱：當時我兒子、媳婦在樓
        上幫小孩洗澡，我先生在樓下洗澡，被告跟1 個女生一
        起來，被告直接進入我們家的後面找人，一直要找我兒
        子，後來折返回來，跟我說要讓我兒子沒有工作，要讓
        他死得很難看，他走到我們家門外的馬路時又叫我們夫
        妻注意一點，我兒子從樓上下來時，我有告訴他，也有
        告訴我先生，事發後我們很害怕，到了晚上門都關上，
        不敢出來等語。
      (3)證人乙○○於本院審理中證稱：我從田裡回來，被告和
        1 個女的在門口，我進去洗澡，只有聽到被告大聲罵「
        幹你娘」等語，我穿好衣服出來，他人就不在了，我太
        太說他人很兇，要給丙○○死得很難看，要他沒有工作
        ，要我與我太太要注意一點等語。
      (4)證人即丙○○之妻甲○○於本院審理中證稱：被告來我
        家時，我在樓上幫小孩洗澡及看功課，我跟丙○○說，
        小孩都在家，我不想暴力事件讓小孩看到，所以我叫他
        不要下去，以免發生衝突，我只聽到被告罵很大聲的三
        字經，並說「要去你上班的辦公室那邊亂到你沒有工作
        」，我幫小孩看完功課下來，有聽我婆婆說他們有講話
        ，被告很大聲，被告說要讓丙○○沒有工作，要給他倒
        等語。
      (5)證人戊○○○於本院審理中證稱：我聽被告說丙○○有
        欠被告錢，是選舉的糾紛，我是會頭，被告說要以會錢
        的方式解決，就是由丙○○當會員，先把錢標起來交給
        被告，再由丙○○繳死會的錢給我，被告說要去丙○○
        家，我是去確認丙○○要不要跟這個會，總共去3 次，
        第1 次他們不在，第2 次甲○○在，但是沒有下來，我
        們在外面跟他父母親聊天，待了半小時，第3 次丙○○
        夫妻都在，他父母親有出來問候且聊天，後來他父親進
        去，他母親也跟著進去，我跟被告在外面等，待了半小
        時，丙○○夫妻都沒有下來，我們要離開時，被告有走
        到丙○○家後面看他們夫妻為何不下來，後來又去他們
        客廳外面，往客廳方向說明天要去丙○○的辦公室找他
        等語。
      (6)觀之證人上開所述大致相符，參以被告於本院審理中供
        稱：為了這個債務，找了被告很多次，被告說沒有錢，
        想要慢慢還，所以我才會想用入會的方式標起來，95年
        6 月29日我知道被告在家，我在那邊停留半小時等語，
        則以被告屢次向丙○○催討債務均未如願，且曾與欲起
        會之戊○○○3 次前往丙○○住處，第3 次即95年6 月
        29日案發當日，丙○○明明在家卻不願下樓與被告接洽
        ，讓被告等候半小時之久仍無功而返，被告內心之怒氣
        可以想見，衡情被告在此一情形下，絕無可能平心靜氣
        離開，反之，其為使丙○○內心產生壓力，儘快出面解
        決此一債務糾紛，確有出言恫嚇丙○○或其家人之動機
        ，足認證人上開所述確與事實相符而堪以採信。被告有
        向丙○○之母丁○○恫嚇稱：「要讓丙○○死得很難看
        ，要讓他沒有工作」、「你們夫妻要注意一點」等加害
        丙○○及丁○○、乙○○夫婦生命、身體、自由之言詞
        ，且經丁○○轉告乙○○及丙○○之事實，應堪認定。
        又被告雖僅向丁○○1 人表示上開恐嚇之言詞，但觀其
        恐嚇之內容所欲加害之對象，除丁○○外，尚有丙○○
        及乙○○，且其亦明知當時丙○○及乙○○均在家中，
        故其主觀上顯有藉由丁○○在其離去之後將上開恐嚇之
        言詞轉告丙○○及乙○○之意思，亦甚明確。且依社會
        常情判斷，被告至丙○○住處為上開恐嚇之言詞，此舉
        已足使丙○○、丁○○、乙○○等被恐嚇之對象心生畏
        懼無訛。
      (7)至證人戊○○○雖於本院審理中另證稱：被告沒有說要
        讓丙○○死得很難看，或是讓他上班沒有工作，也沒有
        罵人，當時氣氛不錯，但是他們沒有請我們進去，被告
        只有說怎麼不下來，既然之前有談過這件事情，我們也
        沒有問丙○○父母為何丙○○不下來談等語，核與證人
        丙○○、丁○○、乙○○、甲○○上開證述均有不符，
        況且，設若當日氣氛十分和諧，則依常人之待客習慣，
        丙○○之父母應會請被告及戊○○○進入屋內等候，豈
        有讓客人在屋外等候半小時之久之理，而被告及戊○○○特意前往丙○○住處3 次均未達成目的，對於丙○○
        不肯出面與其等接洽，又豈有不向丙○○父母抱怨或追
        問緣由之理，是證人戊○○○此部分所述顯係避重就輕
        而故為偏袒被告之詞，應不足採信。
      (8)綜上所述，被告前開所辯，不足採信。被告上開恐嚇犯
        行已臻明確，應堪認定。
  (二)傷害部分
    (1)告訴人丙○○委請友人連春傳聯絡被告於95年6 月30日，
      至連春傳所經營之「加加福傢俱行」協調上開選舉債務糾
      紛，是日晚間8 時15分許，被告與丙○○在上址進行協調
      時發生口角，被告一時生氣，遂隨手持該傢俱行內之藤椅
      1 只丟向丙○○之事實，業據被告於警詢、偵訊及本院審
      理中供承在卷，核與證人連春傳於警詢中及證人丙○○於
      本院審理中之證述均相符，並有證人連春傳提出之藤椅1
      只扣案可證，應堪認定。
    (2)事發後告訴人丙○○於同日晚上10時46分即前往國立臺灣
      大學醫學院附設醫院雲林分院急診，經醫師診斷其受有左
      前臂及左手肘挫傷之傷害，此有該院診斷證明書及病歷影
      本各1 份附卷可稽。參以扣案藤椅，其圓形椅面直徑約35
      公分，高度約47公分，體積非小，且有相當之重量，而被
      告供稱丟擲藤椅時距離丙○○約60公分等語，丙○○則陳
      稱當時係以左手抵擋等語，是以被告在近距離內持上開藤
      椅朝丙○○丟擲，並經丙○○以左手抵擋，應可認定丙○○所受上開傷勢確係被告所造成無誤。且被告上開舉動既
      係在與丙○○發生口角，一時生氣之情況下所為，其應有
      傷害丙○○之故意，亦甚明確。被告空言否認此部分犯行
      ，顯屬事後卸責之詞，不足採信。被告上開傷害犯行，事
      證已臻明確，亦堪以認定。
三、按行為後法律有變更者，適用行為時之法律。但行為後之法
    律有利於行為人者，適用最有利於行為人之法律，刑法第2
    條第1 項定有明文。被告行為後，如附表所示之相關法律均
    業經變更，並俱於95年7 月1 日施行，經整體比較結果，裁
    判時法並未較為有利，從而依刑法第2 條第1 項前段規定，
    自應適用各該行為時法，亦即修正前法至明。至同日施行之
    刑法施行法第1 條之1 ，僅係規範如何將刑法分則罰金刑之
    單位由「銀元」轉換為「新臺幣」，未就各該分則之實際內
    涵加以變更，自不生新舊法比較之問題，而應直接適用裁判
    時法。
四、核被告所為，係犯刑法第305 條之恐嚇危害安全罪及同法第
    277 條第1 項之傷害罪。又被告係向告訴人丙○○之母丁○○恫嚇稱：「要讓丙○○死得很難看，要讓他沒有工作」、
    「你們夫妻要注意一點」等語，並經丁○○轉告乙○○及丙○○，致丁○○、乙○○、丙○○均心生恐懼，業經本院認
    定如前，檢察官聲請簡易判決處刑書誤以為被告上開恐嚇之
    言詞係直接對丙○○所為，尚有未洽，惟此部分犯罪時間、
    地點及恐嚇之內容均相同，應認事實仍屬同一。再被告以一
    出言恐嚇之行為，同時恐嚇告訴人丙○○及其父母乙○○、
    丁○○，觸犯構成要件同一之罪名，為同種之想像競合犯。
    另被告行為後，刑法於95年7 月1 日修正公布施行，修正前
    刑法第55條規定：「一行為而觸犯數罪名或犯一罪而其方法
    或結果之行為犯他罪名者，從一重處斷」，修正後則規定：
    「一行為而觸犯數罪名者，從一重處斷。但不得科以較輕罪
    名所定最輕本刑以下之刑」，刪除牽連犯之規定，但仍保留
    想像競合犯之規定，且所增加但書規定：「但不得科以較輕
    罪名所定最輕本刑以下之刑」，係屬科刑之限制，為法理之
    明文化，非屬法律之變更（最高法院95年第8 次刑事庭會議
    決議參照），故有關想像競合犯之規定，無新舊法比較之問
    題，應逕適用修正後之新法。被告所犯上開2 罪，犯意各別
    ，行為互殊，應予分論併罰。又檢察官雖未就被告恐嚇丁○○、乙○○之犯罪事實，聲請簡易判決處刑，惟此部分與聲
    請簡易判決處刑之犯罪事實，有想像競合犯之裁判上1 罪關
    係，為聲請簡易判決處刑之效力所及，本院自應併予審理。
五、原審以被告所犯傷害部分犯罪事證明確，因而適用刑事訴訟
    法第449 條第1 項前段、第454 條第2 項，刑法第2 條第1
    項前段、第277 條第1 項（贅引修正前及第33條第5 款）、
    修正前第41條第1 項（贅引前段），刑法施行法第1 條之1
    第1 項、第2 項前段（誤引為修正前罰金罰鍰提高標準條例
    第1 條前段）、廢止前罰金罰鍰提高標準條例第2 條等規定
    ，量處被告拘役40日，並諭知如易科罰金以銀元300 元即新
    臺幣900 元之折算1 日，經核原判決關於此部分認事用法均
    無不合，量刑亦屬允當。被告上訴意旨，空言否認此部分犯
    行，指摘原判決關於此部分不當，為無理由，此部分應予駁
    回。
六、原審以被告所犯恐嚇部分犯罪事證明確，據以論罪科刑，固
    非無見，惟原審誤認被告係直接對丙○○為恐嚇之言詞，且
    漏未審酌被告尚有恐嚇丁○○、乙○○之事實，自有未洽。
    被告上訴意旨否認此部分犯行，雖無理由，惟原判決既有前
    揭可議之處，自應由本院將原判決關於此部分撤銷改判。爰
    審酌被告與告訴人丙○○係朋友及同事關係，嗣因選舉期間
    之金錢債務糾紛交惡，被告在屢次催討債務未果之情形下，
    竟出言恐嚇丙○○及其父母，造成丙○○及其家人心理上之
    恐懼及生活上之困擾，犯後仍飾詞卸責，態度不佳，惟念其
    並無前科紀錄，有臺灣高等法院被告前案紀錄表在卷可按，
    素行良好，係因一時失慮而犯案等一切情狀，量處被告拘役
    40日，並諭知如易科罰金以銀元300 元即新臺幣900 元之折
    算1 日。
七、被告行為後，刑法於95年7 月1 日修正公布施行，修正前刑
    法第51條第6 款規定：「宣告多數拘役者，比照前款定其刑
    期。但不得逾4 個月」，而修正後刑法第51條第6 款規定：
    「宣告多數拘役者，比照前款定其刑期。但不得逾120 日」
    ，該規定之修正，僅係配合刑法上拘役刑期以「日」為計算
    單位，非以「月」為計算單位，故將「4 個月」修正為「
    120 日」，其實質內涵並未變更，自不生新舊法比較之問題
    ，而應直接適用裁判時法，爰依修正後刑法第51條第6 款規
    定，就被告上開撤銷改判之恐嚇部分所處之刑，與上訴駁回
    之傷害部分所處之刑，定其應執行刑，並諭知易科罰金之折
    算標準。
據上論斷，應依刑事訴訟法第455 條之1 第1 項、第3 項、第36
8 條、第369 條第1 項前段、第364 條、第299 條第1 項前段，
刑法第2 條第1 項前段、第305 條、第55條、第51條第6 款、修
正前刑法第41條第1 項，刑法施行法第1 條之1 第1 項、第2 項
前段，廢止前罰金罰鍰提高標準條例第2 條，判決如主文。
本案經檢察官李明哲到庭執行職務
中　　華　　民　　國　　96　　年　　4 　　月　　12　　日
                  刑事第一庭    審判長法  官  紀文勝
                                      法  官  楊昱辰
                                      法  官  王雅苑
以上正本證明與原本無異。
本判決不得上訴。
                                      書記官  譚系媛
中　　華　　民　　國　　96　　年　　4 　　月　　14　　日
附錄本案論罪科刑法條：
中華民國刑法第305 條
以加害生命、身體、自由、名譽、財產之事，恐嚇他人致生危害
於安全者，處2 年以下有期徒刑、拘役或3 百元以下罰金。
中華民國刑法第277 條第1 項
傷害人之身體或健康者，處3 年以下有期徒刑、拘役或1 千元以
下罰金。
┌───────────────────────────────────────────────┐
│附表                                                                                          │
├──────┬─────────────┬─────────────┬───────┬────┤
│相關變更條文│行為時法（下稱舊法）之內容│裁判時法（下稱新法）之內容│比  較  理  由│備    註│
├──────┼─────────────┼─────────────┼───────┼────┤
│【罰金刑最低│罰金：（銀元）1 元以上。有│罰金：新臺幣1,000 元以上，│罰金刑之最低度│舊法均較│
│度刑之變更與│期徒刑加減者，其最高度及最│以百元計算。有期徒刑或罰金│刑，由銀元10元│為有利。│
│加、減】刑法│低度同加減之。拘役或罰金加│加減者，其最高度及最低度同│（亦經提高）即│        │
│第33條第5 款│減者，僅加減其最高度。    │加減之。拘役加減者，僅加減│新臺幣30元，提│        │
│、第67條、第│                          │其最高度。                │高為新臺幣1,00│        │
│68條        │                          │                          │0 元；且加（減│        │
│            │                          │                          │）之最低數額，│        │
│            │                          │                          │亦由銀元1 元即│        │
│            │                          │                          │新臺幣3 元，提│        │
│            │                          │                          │高成為新臺幣10│        │
│            │                          │                          │0 元；又罰金刑│        │
│            │                          │                          │之最低度刑亦同│        │
│            │                          │                          │加（減）之。  │        │
├──────┼─────────────┼─────────────┼───────┼────┤
│【易科罰金折│犯最重本刑為5 年以下有期徒│犯最重本刑為5 年以下有期徒│易科罰金折算標│舊法有利│
│算標準變更】│刑以下之刑之罪，而受6 個月│刑以下之刑之罪，而受6 個月│準由銀元300 元│。      │
│修正前刑法第│以下有期徒刑或拘役之宣告…│以下有期徒刑或拘役之宣告者│即新臺幣900 元│        │
│41條第1 項前│得以（銀元，下同）1 元以上│，得以新臺幣1000元、2000元│，提高為以新臺│        │
│段、廢止前罰│3 元以下折算1 日，易科罰金│或3,000 元折算1 日，易科罰│幣1,000 元、2,│        │
│金罰鍰提高標│。依刑法第41條易科罰金…就│金。                      │000 元或3,000 │        │
│準條例第2 條│其原定數額提高為100 倍折算│                          │元折算1 日。  │        │
│→現行刑法第│1 日；法律所定罰金數額未依│                          │              │        │
│41條第1 項前│本條例提高倍數，或其處罰法│                          │              │        │
│段          │條無罰金刑之規定者，亦同。│                          │              │        │
├──────┼─────────────┴─────────────┴───────┴────┤
│  比較結果  │(1)論罪科刑方面，舊法之最低刑度較低，較為有利，應適用舊法。                      │
│            │(2)易刑方面，舊法易科罰金之折算標準較低，較為有利，應適用舊法（無需整體適用）。  │
└──────┴────────────────────────────────────────┘
